最高法院刑事判決　　　　　　九十六年度台上字第四二０二號
上　訴　人　甲　○
上列上訴人因違反廢棄物清理法案件，不服台灣高等法院高雄分
院中華民國九十三年十二月九日第二審更審判決（九十三年度上
更(一)字第三００號，起訴案號：台灣高雄地方法院檢察署八十九
年度偵字第二二三四六號），提起上訴，本院判決如下：
    主  文
原判決撤銷，發回台灣高等法院高雄分院。
    理  由
本件原判決認定上訴人甲○明知提供土地回填廢棄物，須經主管
機關許可，竟自民國八十九年九月二十六日起，未經主管機關高
雄縣政府許可，無償提供其所有坐落高雄縣路竹鄉○○段第五一
七地號、地目「旱」、面積一萬二千七百三十九點二二平方公尺
之土地（八十九年十月五日重測後為高雄縣路竹鄉○○段第一六
一三地號），供豪佃企業有限公司人員黃榮傑回填廢土及磚塊等
一般廢棄物，黃榮傑乃僱工以十五噸大貨車載運約十四至十六車
次之廢土及磚塊至上開土地傾倒並回填，總計施工三日。嗣於同
年十月二日晚上十一時五十五分，經民眾檢舉，為警查獲等情。
因而撤銷第一審科刑判決，改判仍論處上訴人未經主管機關許可
，提供土地回填廢棄物罪刑，固非無見。
惟查：(一)、按科刑之判決書，須將認定之犯罪事實詳記於事實欄
，然後於理由內逐一說明其憑以認定之證據，使事實與理由兩相
一致，方為合法，倘事實欄已有敘及，而理由內未加說明，是為
理由不備，理由已有說明，而事實欄無此記載，則理由失其依據
，均足構成撤銷之原因。依原判決認定之事實，上訴人提供其所
有之坐落高雄縣路竹鄉○○段第五一七地號土地，供黃榮傑回填
廢土及磚塊等一般廢棄物，黃榮傑乃僱工以十五噸大貨車載運約
十四至十六車次之廢土及磚塊至上開土地傾倒並回填，總計施工
三日等情。於理由欄說明營建剩餘土石方如依「營建剩餘土方處
理方案」規定合法處理者，均不以廢棄物認定，如未依其規定辦
理而隨意棄置，致污染環境者，仍為違反廢棄物清理法，似指營
建廢棄物之土石方隨意棄置，致污染環境時，始有違反廢棄物清
理法之問題。但事實欄並未明白認定上訴人提供土地供黃榮傑回
填廢土及磚塊等一般廢棄物，有隨意棄置，致污染環境之事實，
顯然理由有說明，而事實欄無此記載，則理由失其依據，足以構
成撤銷發回之原因。(二)、按依行政院八十六年十二月三十一日台
八十六內字第五九一０九號函業已明確認定，剩餘土石方、磚瓦
、混凝土塊，為有用資源，非屬廢棄物範圍，又「廢棄物清理法
」第二十七條（上訴人行為時為第十二條）所規範之行為，係指
污染環境行為，其主體非僅侷限於一般或事業廢棄物。如營建剩
餘土方未依「營建剩餘土方處理方案」規定處理，而「隨意棄置
」、「致污染環境」者，依違反「廢棄物清理法」第二十七條第
二款規定，依同法第五十條處以新臺幣一千二百元以上六千元以
下罰鍰（上訴人行為時依第二十三條規定處四百元以上一千五百
元以下罰鍰），行政院環保署九十一年六月三日環廢字第０九一
００三四三三一六號函同此旨。依原判決認定之事實，上訴人如
提供土地供黃榮傑回填者如確屬營建剩餘土石方之廢土及磚塊，
其本質即非屬一般廢棄物，如有「隨意棄置」、「致污染環境」
者，亦屬行政罰之範圍。實情是否如此？原判決未予詳酌，遽行
判決，尚嫌速斷，難昭折服。上訴意旨執以指摘原判決不當，非
無理由，應認原判決仍有發回更審之原因。
據上論結，應依刑事訴訟法第三百九十七條、第四百零一條，判
決如主文。
中　　華　　民　　國　九十六　年　　八　　月　　三　　日
                      最高法院刑事第九庭
                          審判長法官  洪　清　江
                                法官  石　木　欽
                                法官  李　伯　道
                                法官  林　勤　純
                                法官  陳　晴　教
      本件正本證明與原本無異
                                      書  記  官
中　　華　　民　　國　九十六　年　　八　　月　 十三　 日
                                                      V
